【裁判字號】    92,小上,18
【裁判日期】    920828
【裁判案由】    給付管理費
【裁判全文】
臺灣臺南地方法院民事判決  九十二年度小上字第一八號
    上  訴  人  丙  ○  ○
    訴訟代理人  甲  ○  ○
    被上訴人    文化特區公寓大廈管理委員會
    法定代理人  乙  ○  ○
右當事人間請求給付管理費事件，上訴人對於中華民國九十二年三月十日本院台南簡
易庭九十一年度南小字第一四八五號第一審判決提起上訴，本院判決如左：
    主      文
上訴駁回。
第二審訴訟費用由上訴人負擔。
    理      由
一、按關於請求給付金錢或其他代替物或有價證券之訴訟，其標的金額或價額在新臺
    幣十萬元以下者，適用小額訴訟程序；對於小額程序之第一審裁判之上訴，非以
    其違背法令為理由，不得為之；又上訴狀應記載上訴理由，並表明：（一）原判
    決所違背之法令及其具體內容，（二）依訴訟資料可認為原判決有違背法令之具
    體事實。再者，小額程序之第二審判決，如依上訴意旨足認上訴無理由者，得不
    經言詞辯論為之。民事訴訟法第四百三十六條之八第一項、第四百三十六條之二
    十四第二項、第四百三十六條之二十五及第四百三十六條之二十九第二款分別定
    有明文。
二、本件上訴人上訴意旨略以：（一）原審判決上訴人敗訴，其理由無非是：「．．
    其區分所有權人之決議，性質上與社團總會、股份有限公司股東會相當，故上開
    民法第五十二條第一項前段及公司法第一百八十九條規定，於區分所有權人會議
    之召集、決議，應得準用．．．」云云，惟被上訴人並未曾辦理法人登記，既非
    法人，更遑論其為社團法人抑或財團法人，原審準用前揭專屬法人之法條為判決
    之依據，不無違誤。（二）民法第五十六條所規定者，係規範社團總會決議無效
    之宣告，公司法第一百八十九條規定者，係規範公司股東會議決議之撤銷。蓋社
    團法人成員可憑其意願而參加社團，亦得隨時退出，如社員違反社團章程或法律
    規定者，社團亦得依法開除之，惟前揭權益於公寓大廈組織之成員皆付諸闕如，
    就其組織性質而言，截然迥異。（三）公司組織乃以營利為目的之社團法人，公
    寓大廈組織目的側重管理，其性質、目的均各異其趣，豈可類比適用？（三）「
    公寓大廈管理條例」第三章有關公寓大廈區分所有權人會議之召集，召集人之選
    任、任期及決議方法等規定甚詳，上訴人於原審已提及民國（下同）九十一年一
    月十八日被上訴人第七次區分所有權人會議之決議事項第二案「管理費收取標準
    」所為之決議無效，且被上訴人對該項決議人數僅得三十八票未達法定人數亦不
    爭執，則該項決議自為無效，詎原審竟摒棄前開法條，而準用民法第五十六條及
    公司法第一百八十九條等法條，謂上訴人迄未起訴請求撤銷該次決議，而遽認該
    次決議仍屬有效，因之判決上訴人敗訴，該判決難謂不無謬誤等語。
三、原審以：按區分所有權人會議之決議，除本條例或規約另有規定外，應有區分所
    有權人過半數及其區分所有權比例合計過半數之出席，以出席人數過半數及其區
    分所有權比例占出席人數區分所有權合計過半數之同意行之。公寓大廈管理條例
    第二十九條第一項定有明文。再同法第三十一條規定就特殊事項之議決另定有應
    經特別多數決議之標準。本件文化特區公寓大廈區分所有權人會議於九十一年一
    月十八日就管理費數額之繳納之決議，非屬該法第三十一條所定特殊事項，依上
    開規定，應經區分所有權人過半數及區分所有權比例合計過半數之出席，並以出
    席人數過半數及區分所有權比例占出席人數區分所有權合計過半數之同意，始符
    合決議標準。惟查該次會議經住戶一百零四人出席，且關於管理費以每坪新台幣
    （下同）五十五元之標準繳納之事項，僅經三十八人同意，此為兩造所不爭執，
    是該次就管理費繳納之決議，自不符公寓大廈管理條例第二十九條第一項之規定
    。按公寓大廈管理條例就違反決議標準之效力未為規定，惟民法第五十六條第一
    項前段規定：「總會之召集或決議方法，違反法令或章程時，社員得於決議後三
    個月內請求法院撤銷其決議。」另公司法第一百八十九條亦規定：「股東會之召
    集程序或其決議方法，違反法令或章程時，股東得自決議之日起一個月內，訴請
    法院撤銷其決議。」上開規定均係對社團或股份有限公司等組織，因其成員人數
    眾多，而有以會議方式決定成員之意思時，就該會議之召集或議決程序有瑕疵之
    效力所為規定，而公寓大廈之區分所有權人，其人數眾多，意見難免紛歧，故亦
    有以決議方式定其意思，就此而言，其區分所有權人之決議，性質上與社團總會
    、股份有限公司股東會相當，故上開民法第五十六條第一項前段、及公司法第一
    百八十九條規定，於區分所有權人會議之召集、決議，應得準用。又本件原告（
    即被上訴人）區分所有權人會議於九十一年一月十八日就管理費收取之決議，雖
    因同意人數未達出席人數之半數，而有違公寓大廈管理條例第二十九條第一項之
    決議標準，然未經出席人數過半數之決議，應屬該次會議決議方法之違法，類推
    民法第五十六條第一項、公司法第一百八十九條規定，該區分所有權人得請求撤
    銷該次區分所有權人會議決議，然於區分所有權人起訴並經法院判決確定前，該
    決議仍屬有效，須俟決議經法院判決撤銷確定，始溯及於決議時成為無效。本件
    被告（即上訴人）迄未起訴請求撤銷該次決議，自不因決議之人數未達出席人數
    過半數，損及該次決議之效力，是原告依據文化特區公寓大廈區分所有權人九十
    一年一月十八日之決議，請求被告依每坪五十五元繳納管理費，核屬有據等語為
    理由，判決被告應如數給付。
四、經查，本件被上訴人起訴請求上訴人應給付被上訴人二萬四千五百零八元，及自
    九十二年二月二十五日起至清償日止，按週年利率百分之五計算之利息，經核訴
    訟標的金額在十萬元以下，揆諸前開規定，應適用小額程序，則上訴人對於小額
    訴訟程序之第一審判決非以判決違背法令為理由不得上訴，且須記載上訴理由，
    並表明原判決所違背之法令及其具體內容，依訴訟資料可認原判決有違背法令之
    具體事實者，始合上訴程式，而本件上訴人雖對本院台南簡易庭所為之第一審判
    決提起上訴，並於上訴理由中表明原審判決有首開違背法令之處，雖合乎上訴程
    式，惟：
    （一）公寓大廈管理條例第二十八條、第二十九條、第三十條雖就區分所有權人
          會議之召集程序、決議方法規定如下：「區分所有權人會議，應由召集人
          於開會前十五日以書面載明開會內容，通知各區分所有權人。但有急迫情
          事須召開臨時會者，得以公告為之；公告期間不得少於二日。」、「區分
          所有權人會議之決議，除本條例或規約另有規定外，應有區分所有權人過
          半數及其區分所有權比例合計過半數之出席，以出席人數過半數及其區分
          所有權比例占出席人數區分所有權合計過半數之同意行之。各專有部分之
          區分所有權人有一表決權。數人共有一專有部分者，該表決權應推由一人
          行使。第一項任一區分所有權人之區分所有權占全部區分所有權五分之一
          以上者，其超過部分不予計算。區分所有權人因故無法出席區分所有權人
          會議時，得以書面委託他人代理出席。」、「區分所有權人會議依前條規
          定未獲致決議、出席區分所有權人之人數或其區分所有權比例合計未達前
          條定額者，召集人得就同一議案重新召集會議；其開議，應有區分所有權
          人四分之一以上及其區分所有權比例合計四分之一以上出席，以出席人數
          過半數及其區分所有權比例占出席人數區分所有權合計過半數之同意作成
          決議，並應於召集會議通知書上載明。前項第三項及第四項之規定，於前
          項會議準用之。」、「區分所有權人會議之決議，關於下列各款事項，應
          有區分所有權人三分之二以上及其區分所有權比例合計三分之二以上出席
          ，以出席人數四分之三以上及其區分所有權比例占出席人數區分所有權四
          分之三以上之同意行之：一規約之訂定或變更。二公寓大廈之重大修繕或
          改良。三公寓大廈有第十三條第二款或第三款情形之一須重建者。四住戶
          之強制遷離或區分所有權之強制出讓。五約定專用或約定共用事項。前項
          區分所有權比例之計算，準用第二十九條第三項及第四項之規定。」但就
          區分所有權人會議之召集程序或決議方法、決議內容違反法令章程者，其
          決議之效果如何，則未明文規定，自應依同條例第一條第二項「本條例未
          規定者，適用其他法令之規定。」
    （二）又「社團以總會為最高機關。」、「總會由董事召集之，每年至少召集一
          次。總會之召集，除章程另有規定外，應於三十日前對各社員發出通知。
          通知內應載明會議目的事項。」民法第五十條第一項、第五十一條第一項
          前段第四項定明有文。而公寓大廈管理條例第二十五條第一項亦規定「區
          分所有權人會議，由全體區分所有權人組成，每年至少應召開定期會議一
          次。」、「區分所有權人會議，應由召集人於開會前十五日以書面載明開
          會內容，通知各區分所有權人。但有急迫情事須召開臨時會者，得以公告
          為之；公告期間不得少於二日。」是以，對照前開條文之規定，應足認公
          寓大廈之區分所有權人會議係公寓大廈全體區分所有權人所組成之最高意
          思機關，其性質與社團總會相同，法理上自得援用民法有關社團總會決議
          之相關規定。
    （三）而社團總會之召集程序或決議方法，違反法令或章程時，社員得於決議後
          三個月內請求法院撤銷其決議。總會決議之內容違反法令或章程者，無效
          。民法第五十六條第一、二項亦定有明文。本件上訴人所爭執者係文化特
          區公寓大廈第七次區分所有權人會議決議程序之因同意人數未達出席人數
          之半數，而有違公寓大廈管理條例第二十九條第一項之決議標準，則此爭
          執自應係屬決議之方法違反法令規定，而非屬決議內容違反法令規定；依
          前揭說明，其性質自應準用民法第五十六條第一項規定，由區分所有權人
          於決議後三個月內請求法院撤銷其決議，故在法院撤銷決議前，該決議仍
          屬合法有效，其對各住戶自有拘束力存在。
    （四）綜上，上訴人如認前揭區分所有權人會議決議之決議方法違法，自應由上
          訴人於決議後三個月內訴請法院撤銷之，上訴人並未於法定期間內訴請法
          院撤銷，則區分所有權人會議所為前開決議在未撤銷前，自仍有效存在，
          是上訴人主張該決議無效云云，於法無據，尚難憑採。
五、綜合上述，原審判決認事用法並無違背法令，是上訴人前揭主張於法於理顯有不
    合。從而，原審判命上訴人如數給付被上訴人管理費，並依職權宣告假執行，於
    法並無不合；上訴論旨，就原審取適用法律，指摘原判決不當，求予廢棄改判，
    依其上訴意旨，足認上訴顯無理由，爰不經言詞辯論，予以駁回。
六、據上論結，本件上訴顯無理由，依民事訴訟法第四百三十六條之二十九第二款、
    第四百三十六條之三十二第二項、第四百四十九條第一項、第七十八條，判決如
    主文。
中      華      民      國    九十二    年      八      月    二十八    日
                                   臺灣臺南地方法院民事第二庭
~B審判長法官  蔡  美  美
~B      法官  林  育  幟
~B      法官  洪  碧  雀
右正本證明與原本無異。
本件不得上訴。
中      華      民      國    九十二    年      八      月    二十八    日
~B法院書記官  顏  惠  華


司法院資訊處製作；財團法人民間司法改革基金會備份。
